臺北高等行政法院判決
　　　　　　　　　　　　　　　　　　 96年度訴字第00804號
　　　　　　　　　　　　　　　.
原　　　告　貴筑興業股份有限公司
代　表　人　甲○○（董事長）
訴訟代理人　顧定軒律師
被　　　告　財政部基隆關稅局
代　表　人　丘欣（局長）
訴訟代理人　乙○○
上列當事人間因虛報進口貨物事件，原告不服財政部中華民國95
年12月28日台財訴字第09500481710 號訴願決定（案號：第0000
0000號），提起行政訴訟，本院判決如下：
　　主  文
原告之訴駁回。
訴訟費用由原告負擔。
　　事  實
一、事實概要：原告於民國（下同）95年3 月28日委由上承報關
    行向被告報運進口大陸石材乙批（報單號碼：AA/95/1414/0
    085 號），經被告查驗結果，實到貨物第1 項、第2 項、第
    4 至8 項、第10項、第11項、第13項、第15項、第17至27項
    之數量較原申報短少，另查獲未申報貨物計13項，加列為報
    單第30項至第42項，其中除第41項外均屬未經經濟部公告准
    許輸入之大陸物品，遂認原告涉有虛報貨物名稱、數量，進
    口未經准許輸入之大陸物品，逃避管制之情事，依海關緝私
    條例第37條第3 項轉據同條例第36條第1 項及第3 項規定，
    處貨價1 倍之罰鍰計新台幣（下同）1,597,100 元，並沒入
    貨物。原告不服，申請復查未獲變更，提起訴願亦遭決定駁
    回，遂提起行政訴訟。
二、兩造聲明：
　(一)原告聲明：
    1.訴願決定、復查決定及原處分均撤銷。
    2.訴訟費用由被告負擔。
　(二)被告聲明：
    1.駁回原告之訴。
    2.訴訟費用由原告負擔。
三、兩造之爭點：1.本件原告有無故意過失？
                2.被告核估系爭貨物完稅價格是否有據？
　(一)原告主張之理由：
    1.原告確曾購買所申報進口之無爭議貨物，並依法誠實申報
      ，所提報單亦無有虛報名稱、重量及數量等違章情事。所
      謂「另查獲未申報之系爭貨物」，原告係於被告通知時始
      知情，系爭貨物實非原告所訂購之商品，亦不知何以與所
      訂貨物一同進口，遂向被告說明並申請退運，惟被告不顧
      事實始末，不許退運。原告既曾向被告申請退運，可證原
      告自始即無違章之故意，應係原告之交易相對人過失。
    2.按「人民違反法律上之義務而應受行政罰之行為，法律無
      特別規定時，雖不以出於故意為必要，仍須以過失為其責
      任條件，但應受行政罰之行為，僅須違反禁止規定或作為
      義務，而不以發生損害或危險為要件者，於行為人不能舉
      證證明自己無過失時即應受處罰」司法院釋字第275 號解
      釋可資參照。反面言之，行為人雖有違法行為，但能證明
      其並無故意過失時，行政機關仍不得為科罰。查原告係以
      石材加工製造產品之進出口貿易為主要業務之一，就管制
      之範圍有特別注意，且已檢附交易相對人所提供之合法文
      件予被告審認，雖嗣後有「查獲未申報之系爭貨物」之情
      事，惟係因原告之交易相對人錯誤所致，原告實亦為受害
      人，自無違章之故意或過失。依釋字第275 號解釋意旨，
      「原告曾為退運申請」之事實足證原告確無故意或過失，
      自不應受罰。又訴願決定指「本件之爭點應為：系爭貨物
      之產地為何及原告是否有故意或過失」，則原告確無故意
      或過失，被告未查，逕論原告有違章情事，顯屬率斷。
  (二)被告主張之理由：
    本案經核有虛報進口貨物名稱、數量及重量，逃避管制之違
    法事實，為原告所不爭，則被告依據海關緝私條例第36條第
    1 項、第3 項、第37條第3 項所為之處分，並無不當。另按
    行政罰對過失之認定，有民法上履行輔助人規定之適用（民
    法第224 條），據此本於國際貿易慣例，在行政罰有關過失
    違章，其客觀注意義務具體內容之認定，國外出口商，應係
    海關緝私條例第37條第1 項各款行為之延長，其在行政罰上
    之注意義務，自應有民法上與履行輔助人之故意過失負同一
    責任之適用，其既與原告締結買賣契約，則其過失視為原告
    之過失，有鈞院91年度訴字第1358號判決可資參照。故本案
    縱係國外發貨人之疏失，原告亦應就履行輔助人之過失負責
    ，不得推諉。至原告所稱「申請退運」僅能證明原告明知相
    關規定意圖挾帶闖關圖謀僥倖，被查獲後意圖卸責之舉而已
    。另由原告委託之報關人員於查驗當時所提供被告正確之貨
    物裝箱清單上已詳細載明品名、規格、數量及重量等詳細資
    料，益證虛報貨物名稱、數量及重量，進口未准許輸入之大
    陸物品，逃避管制之違法情事為原告所明知，所稱交易相對
    人所為，顯屬卸責之辭，核無足採。原處分核屬允洽，應予
    維持。
　　理  由
一、原告起訴後，被告代表人變更為丘欣，是新任代表人具狀聲
    明承受訴訟，核無不合，應予准許，合先敘明。
二、按「報運貨物進口而有下列情事之一者，得視情節輕重，處
    以所漏進口稅額2 倍至5 倍之罰鍰：一、虛報所運貨物之名
    稱、數量或重量。‧‧‧四、其他違法行為。」「有前2 項
    情事之一而涉及逃避管制者，依前條第1 項及第3 項論處。
    」「私運貨物進口‧‧‧者，處貨價1 倍至3 倍之罰鍰。」
    及「前2 項私運貨物沒入之。」分別為海關緝私條例第37條
    第1 項及第3 項、第36條第1 項及第3 項所明定。又進口非
    屬「台灣地區與大陸地區貿易許可辦法」第7 條規定准許輸
    入之大陸地區物品者，即構成進口不得輸入之大陸物品而涉
    及逃避管制之違法行為。
三、原告於95年3 月28日委由上承報關行向被告報運進口大陸石
    材乙批（報單號碼：AA/95/1414/0085 號），經被告查驗結
    果，實到貨物第1 項、第2 項、第4 至8 項、第10項、第11
    項、第13項、第15項、第17至27項之數量較原申報短少，另
    查獲未申報貨物計13項，加列為報單第30項至第42項，其中
    除第41項外均屬未經經濟部公告准許輸入之大陸物品之事實
    ，有進口報單、發票、貨物裝箱清單、進口艙單明細資料等
    件影本及被告95年第00000000號處分書在原處分卷可稽，堪
    認為真實。原告雖主張其確曾購買申報進口之無爭議貨物，
    並依法誠實申報，至所謂另查獲未申報之系爭貨物，並非其
    訂購之商品，實係國外出貨商誤裝所致，原告無故意過失，
    且被告對於系爭貨物價格之核算並無依據云云。惟查：
  (一)進口貨物是否涉及虛報，以原申報者與實際來貨現狀是否符
    合為認定依據。而進口人自國外報運貨物進口，亦有據實申
    報所運貨物之名稱、數量、品質、規格、產地等之義務。原
    告聲稱系爭未申報貨物係國外出貨商誤裝，惟為被告否認，
    其未能提出任何其事後發現有誤而與國外出貨商交涉之相關
    文件資料，空言主張即無可採。又原告以石材加工製造產品
    之進出口貿易為其主要業務之一，其報運自大陸進口石材尤
    應注意正確申報。查原告報運系爭貨物時並未一併檢附貨物
    裝箱清單，係經被告查驗要求始行提出，業據被告陳明在卷
    ，原告亦自承本件報關前已接獲國外出貨商傳真之貨物裝箱
    清單（見本院言詞辯論筆錄），是其本得查明來貨是否確實
    依規定申報，其未注意致有前述虛報情事，縱非故意，難謂
    無過失，自不能主張免責。
  (二)系爭貨物經被告送請財政部關稅總局驗估處（下稱驗估處）
    查價，該處以本件有前述虛報貨物名稱、數量及查驗不符之
    情事，無關稅法第29條依交易價格計算完稅價格之適用，且
    來貨屬非規格化商品，價格隨產地、材質、數量、出口日期
    等不同而有差異，亦查無同法第31條規定同樣貨物及第32條
    規定類似貨物之交易價格資料，原告復未能提供國內銷售及
    計算成本等相關價格資料，亦無同法第33條、第34條規定之
    相關價格資料可供核價參考，乃依同法第35條規定，參據專
    業商提供之交易行情價格資料以合理方法核估其完稅價格，
    有驗估處96年9 月6 日總驗一一字第0961002416號函暨送查
    價單、核估價格表等件影本可按（本院卷36－43頁），核無
    不合，被告核定系爭貨物完稅價格並非無據。
四、綜上所述，原告主張均無可採。從而被告以原告涉有虛報貨
    物名稱、數量，進口未經准許輸入之大陸物品，逃避管制之
    情事，依海關緝私條例第37條第3 項轉據同條例第36條第1
    項及第3 項規定，處貨價1 倍之罰鍰計1,59 7,100元，並沒
    入貨物，復查及訴願決定遞予維持，均無違誤。原告徒執前
    詞訴請撤銷，為無理由，應予駁回。
五、兩造其餘陳述於判決結果不生影響，無庸一一論列，併予敘
    明。
據上論結，本件原告之訴為無理由，爰依行政訴訟法第98條第1
項前段，判決如主文。
中　　華　　民　　國　　96　　年　  10　　月　 31  　 日
                         第三庭審判長法  官　姜  素  娥
                                     法  官　曹  瑞  卿
                                     法  官　楊  莉  莉
上為正本係照原本作成。
如不服本判決，應於送達後20日內，向本院提出上訴狀並表明上
訴理由，如於本判決宣示後送達前提起上訴者，應於判決送達後
20日內補提上訴理由書（須按他造人數附繕本）。
中　　華　　民　　國　　96　　年　  10　　月　 31  　 日
                                     書記官  林　俞　文
